【裁判字號】    99,親,79
【裁判日期】    991221
【裁判案由】    否認子女
【裁判全文】
臺灣士林地方法院民事判決                99年度親字第79號
原      告  林家萱
被      告  林  靜
兼上一被告  郭世欣
之法定代理人          3 樓
上列當事人間否認子女事件，經本院於民國99年12月7 日言詞辯
論終結，判決如下：
    主  文
確認被告林靜（女，民國○○年○ 月○ 日生，身分證統一編號：Ｚ0
00000000號）非原告自被告郭世欣受胎所生之婚生女。
訴訟費用由原告負擔。
    事實及理由
一、本件原告起訴主張：原告林家萱與被告郭世欣前於民國91年
    3 月16日結婚，嗣於99年1 月6 日兩願離婚。原告雖於99年
    9 月1 日生下被告林靜，回溯其受胎期間在原告與被告郭世
    欣之婚姻關係存續中，惟原告於98年6 月間即離家出走，並
    與訴外人李岳哲同居，自此未再與被告郭世欣共同生活，被
    告林靜實非原告自被告郭世欣受胎所生之婚生女，為此爰依
    民法第1063條第2 項之規定提起否認子女之訴等語，並聲明
    ：(1)確認被告林靜非原告自被告郭世欣受胎所生之婚生女。
    (2)訴訟費用由原告負擔。
二、被告郭世欣已到庭自認：被告林靜確實不是伊和原告所親生
    ，對於親子血緣鑑定報告無意見等語。
三、本件被告郭世欣雖到庭自認原告主張之上揭事實為真正，惟
    按關於認諾及訴訟上自認或不爭執事實之效力，於民事訴訟
    法第589 條否認子女之訴，不適用之，民事訴訟法第594 條
    定有明文，故本院依法仍應調查其他事證查明與事實是否相
    符，合先敘明。
四、經查，原告主張之上開事實，業據提出戶籍謄本、國防醫學
    院三軍總醫院附設民眾診療服務處診斷證明書等件為證。又
    被告林靜與訴外人李岳哲已於99年11月5 日自行前往國防醫
    學院三軍總醫院進行親子血緣鑑定，鑑定結果認：「依據15
    組體染色體STR DNA 位點之分析結果，不能排除『李岳哲』
    與『林靜』的親子關係。其親子確定率為99.000000000% 。
    實務上證明『李岳哲』（Ｚ000000000）是林靜（Ｚ000000000
    ）的親生父親。」等語，有國防醫學院三軍總醫院附設民眾
    診療服務處99年11月9 日北市衛醫第0000000000號診斷證明
    書1 份在卷可稽，且經本院核閱無訛，並經被告郭世欣到庭
    自認在卷。可見被告林靜血緣上之父親應為訴外人李岳哲，
    其與被告郭世欣之間應不具有真實血緣關係，是被告林靜顯
    非原告自被告郭世欣受胎所生之婚生女等情屬實，堪認原告
    之主張為真正。
五、按民法第1063條第1 項推定之婚生子女，如夫妻之一方能證
    明子女非為婚生子女者，得自知悉該子女非為婚生子女之時
    起，二年內提起否認之訴，民法第1063條第2 項、第3 項規
    定甚明。查本件原告於99年9 月1 日生下被告林靜，而原告
    與被告郭世欣則於99年1 月6 日離婚，是被告林靜依法仍應
    推定為被告郭世欣之婚生女，但被告林靜確非原告自被告郭
    世欣受胎所生之女，已如前述，依照上開規定，原告於99年
    10月18日提起本訴，顯未逾越法定除斥期間，從而原告訴請
    確認被告林靜非原告自被告郭世欣受胎所生之婚生女，為有
    理由，應予准許。
六、本件被告林靜確非原告自被告郭世欣受胎所生之女，已如上
    述，然此必藉由判決始克還原其真正身分，實不可歸責於被
    告2 人，況被告2 人本可與原告互換地位提起本件否認子女
    訴訟，故原告訴請否認子女雖於法有據，但被告2 人之應訴
    乃法律規定所不得不然，則被告所為自屬伸張或防衛權利所
    必要，本院因認本件訴訟費用應由原告負擔，較為公允。
七、據上論結，原告之訴為有理由，依民事訴訟法第81條第2款
    ，判決如主文。
中    華    民    國    99    年    12    月    21    日
                  家事庭  法  官  陳章榮
以上正本係照原本作成。
如對本判決上訴，須於判決送達後20日內向本院提出上訴狀。
中    華    民    國    99    年    12    月    21    日
                          書記官  張竣閔

司法院資訊處製作；財團法人民間司法改革基金會備份。
